【裁判字號】    95,交易,29
【裁判日期】    951207
【裁判案由】    公共危險
【裁判全文】
臺灣臺南地方法院刑事判決              95年度交易字第29號
聲  請  人  臺灣臺南地方法院檢察署檢察官
被      告  丁○○
                    （現另案在臺灣臺南監獄執行）
上列被告因公共危險案件，經檢察官提起公訴（94年度偵緝字第
1101號），本院判決如下：
    主  文
丁○○犯不能安全駕駛動力交通工具罪，處有期徒刑伍月，如易
科罰金，以銀元參佰元即新臺幣玖佰元折算壹日。
    事  實
一、丁○○於民國94年3月13日上午某時，服用含有嗎啡成份之
    第一級毒品及財團法人奇美醫院（下稱奇美醫院）精神科醫
    師所開立，會導致嗜睡、昏沈及精神不濟之內服藥物後，已
    無法安全駕駛動力交通工具，仍駕駛牌照號碼ORN-079號重
    型機車，沿臺南市○○路，由北向南行駛，於同日上午9時
    45分許，行經夏林路192號前時，適有丙○○駕駛牌照號碼
    B9-5080號自小客車，正準備要路邊停車，丁○○因服用上
    開毒品及藥物後昏沈而未能注意車前狀況，其機車之左前車
    頭遂在夏林路由北向南之慢車道上撞及丙○○所駕駛之B9-5
    080號自小客車之右前車身及右照後鏡，丁○○因此倒地受
    有左側鎖骨中段骨折之傷害。嗣經警到場處理，將丁○○送
    往臺南市新樓醫院救治，並委託該院採取丁○○之尿液進行
    檢驗，發現其尿液中呈現嗎啡反應（其施用毒品部分另案受
    強制戒治），始查知上情。
二、案經臺南市警察局第六分局報請臺灣臺南地方法院檢察署檢
    察官偵查起訴。
    理  由
一、訊據被告丁○○矢口否認其有犯上開公共危險罪，辯稱：「
    我沒有服用毒品海洛因或嗎啡，只有服用奇美醫院所開的藥
    物，而且我沒有撞丙○○的汽車，是他的汽車來撞我的機車
    」云云。
二、經查：
(1)、被告上開犯罪事實有道路交通事故現埸圖、道路交通事故調
    查報告表 (一)、(二)、臺南市○○○道路交通事故當事人
    酒精測定紀錄表（附新樓醫院之生化檢驗單，驗出被告之尿
    液有嗎啡陽性反應）、測試觀察紀錄表各1紙，道路交通事
    故現場蒐證照片8張，附卷可資佐證。
(2)、證人即奇美醫院之醫師林健禾於本院95年11月23日審理時證
    稱：奇美醫院病歷中所載被告的藥物處方箋，是其所開的，
    是被告94年2月23日最後一次門診所拿之藥。所開的藥是針
    對戒毒，因被告有吸毒之毒癮問題，用以幫助他戒除毒癮，
    並另有治療憂鬱症的藥物。被告服用這二種藥，如果於24
    小時內驗尿，不會有嗎啡的反應，因這二類藥共含6種藥物
    ，都沒有毒品的成份，不會有嗎啡陽性反應。服用這二類藥
    後，會有嗜睡、昏沉、精神不濟的現象，因被告之前陳述情
    緒不好，睡眠不好，多服藥物，所以此次門診其有放多一點
    鎮靜的藥物，此種藥物吃了會有嗜睡、昏沉、精神不濟的情
    形，是因為被告有毒癮發作痛苦的現象，為了戒除他的毒癮
    ，所以才加上這些藥物幫助戒毒。鎮靜劑服用後的嗜睡、昏
    沉等現象會維持多久，因人而異以及服用量之多寡而定。因
    為所開藥物是三餐及睡前都要吃，所以整天都會昏沉，不過
    假如早餐之前，尚未服用早餐的藥，前一天的藥效還會持續
    ，因為其中戒除毒癮的藥物是屬於長效藥物，安眠藥是屬於
    中效的藥物，而且每天服用四次等語。是依證人甲○○○○
    之證言，足認被告所服用之藥物並無毒品海洛因或嗎啡之
    成份，若單純服用上開藥物不會導致被告之尿液呈嗎啡陽性
    反應，惟依上開新樓醫院之生化檢驗單卻顯示被告之尿液呈
    嗎啡陽性反應，足見被告除服用甲○○○○所開之藥外，其
    另有施用含嗎啡之毒品。甲○○○○所開之藥，包含幫助
    被告戒除毒癮及治療憂鬱症的藥物，且被告94年2月23日最
    後一次門診所拿之藥有放多一點鎮靜的藥物，因此服用這二
    類藥（共含6種藥物）後，會有嗜睡、昏沉、精神不濟的現
    象，且因為所開藥物是三餐及睡前都要吃，每天服用四次，
    所以導致整天都會昏沉，被告在此種情形下，自應避免自己
    駕駛動力交通工具，否則即難免會造成道路交通安全之公共
    危險。
(3)、證人丙○○於本院95年11月23日審理時證稱：94年3月13日
    上午於肇事地點，是被告從後面騎車過來撞其自小客車，被
    告在擦撞其自小客車之右後視鏡及右前方之檔泥板後，飛過
    其自小客車引擎蓋，摔倒在地。車禍發生前，其是要到路邊
    停車，因無法一次停進去，之後看到被告從後面而來，距離
    50公尺以上，其要讓被告先過之後再停進去，就在等被告機
    車過去時，被他撞到的，車禍之後其有下車查看，其覺得被
    告不是受傷很嚴重，但身體會顫抖、語無倫次，精神顛倒，
    且被告身上有藥房的藥味，所以其請警察調查被告是否有吸
    毒等語。
(4)、證人即到現場處理之警員黃俊傑於本院95年11月23日審理時
    證稱：車禍發生後，機車是左前飾板擦損，汽車是右側照後
    鏡斷損、右前葉子板及右前車門擦損，經研判是機車涉嫌從
    右後方擦撞汽車的右後視鏡、車門後，再擦撞葉子板，因汽
    車當時是右斜的方向，且依現場圖所繪，機車是倒在汽車右
    前車角0.6公尺的地方，而機車的後方並沒有被撞損的痕跡
    ，依照前開兩車的車損狀況判斷，應是機車撞汽車。又證稱
    其到達現場時，被告當時在人行道上，精神渙散，反應呈遲
    鈍狀態，有點呆滯，他當時身上沒有酒味，但有淡淡的瓦斯
    味，依照現場及天候狀況判斷，被告應可看到被害人的車，
    雖然有毛毛雨，但是視線仍然良好。當時處理時，被告語無
    倫次，其問的與被告回答兜不起來，雞同鴨講等語。
(5)、依卷附之道路交通事故現場圖顯示：車禍發生後，丙○○所
    駕駛之B9-5080號自小客車，頭西南、尾東北，停在夏林路
    由北向南之慢車道上，車頭右前方略進入路邊，左後車尾略
    在夏林路由北向南之外側快車道上。被告所駕駛之ORN-079
    號機車則頭西南、尾東北，倒在夏林路路邊停車格之南邊，
    機車之後輪與B9-5080號自小客車之右前方相距0.6公尺。又
    依卷附之現場照片顯示：車禍發生後，被告之機車左前飾板
    擦損，丙○○之自小客車右側照後鏡斷損、右前葉子板及右
    前車門擦損。上開情形核與證人丙○○、黃俊傑上開所證述
    車禍發生及兩車於事故發生後所保持之現場位置之情節相符
    。除此之外，再參以B9-5080號自小客車之車頭並無撞擊之
    痕跡或損壞，且ORN-079號機車之後方亦無撞痕或損壞之情
    形，足認本件車禍應是被告駕駛ORN-079號機車自後撞及丙○○所駕駛之B9-5080號自小客車。被告辯稱其沒有撞丙○○的汽車，是丙○○的汽車來撞其機車云云，應不足採信。
(6)、又依據證人甲○○○○上開(2)之證述被告服用其所開之藥物
    ，會有嗜睡、昏沉、精神不濟的現象，其所開給被告所服用
    之藥物並無毒品海洛因或嗎啡之成份，若單純服用上開藥物
    不會導致被告之尿液呈嗎啡陽性反應；及證人丙○○上開
    (3)證述被告不是受傷很嚴重，但身體卻會顫抖、語無倫次，
    精神顛倒，且被告身上有藥房的藥味，所以其請警察調查被
    告是否有吸毒；以及證人黃俊傑上開(4)之證述其到達現場時
    ，發現被告當時在人行道上，精神渙散，反應呈遲鈍狀態，
    有點呆滯，身上沒有酒味，但有淡淡的瓦斯味，依照現場及
    天候狀況判斷，被告應可看到被害人的車，雖然有毛毛雨，
    但是視線仍然良好等情，被告卻仍發生本件車禍，足認被告
    除服用甲○○○○所開之藥外，其另有施用含嗎啡之毒品，
    並因此導致嗜睡、昏沉、精神不濟的現象，已無法安全駕駛
    動力交通工具而仍駕駛，以致其未能注意車前狀況，而發生
    本件車禍，應可認定。
(7)、綜上所述，事證明確，被告之犯行洵堪認定。
三、核被告丁○○所為，係犯刑法第185條之3之公共危險罪。又
    被告雖患有精神官能性憂鬱症，有其病歷資料影本附卷可稽
    ，惟其平常並未達到精神耗弱之程度，且其明知服用醫師所
    開戒毒及治療憂鬱症之藥物導致嗜睡、昏沉、精神不濟之現
    象，應不得駕駛動力交通工具，以免危險之發生，詎其竟於
    服用戒毒及治療憂鬱症之藥物外，又施用毒品，以致造成嗜
    睡、昏沉、精神不濟之狀況，並在嗜睡、昏沉、精神不濟之
    狀況消除前，駕駛ORN-079號機車行駛於臺南市○○路，以
    致發生上開車禍，此乃其自己原因所造成，自不得減輕其刑
    。又檢察官具體求處被告有期徒刑10月，惟查刑法第185條
    之3之公共危險罪為1年以下有期徒刑之罪，其最高刑度為1
    年，且本罪雖因為保護公共安全而以抽象危險犯為處罰對象
    ，而不以發生具體危險之結果為必要，然如發生具體危險之
    結果，自仍應納在量刑時予以評價，查被告行為之結果幸僅
    導致其自己受傷及丙○○之自小客車輕微擦損，雖其犯罪後
    仍無悔意，然如判處被告有期徒刑10月，衡量其情，顯然過
    重而導致罪、刑不相當之結果，自不可採。審酌被告之品行
    、生活狀況（有施用毒品之習慣）、犯罪之動機、目的、智
    識程度為國小畢業、其行為之結果幸僅導致其自己受傷及丙○○之自小客車輕微擦損，以及被告犯罪後仍無悔意等一切
    情狀，爰判處被告有期徒刑5月，並諭知易科罰金之折算標
    準，以示懲儆。又按行為後法律有變更者，適用行為時之法
    律。但行為後之法律有利於行為人者，適用最有利於行為人
    之法律，刑法第2條第1項定有明文。查刑法於94年2月2日修
    正公布，並於95年7月1日生效施行，本件被告犯罪日期為94
    年3月13日，在新刑法施行前。修正前之舊刑法第41條第1項
    前段原規定：「犯最重本刑為5年以下有期徒刑以下之刑之
    罪，而受6個月以下有期徒刑或拘役之宣告，因身體、教育
    、職業、家庭之關係或其他正當事由，執行顯有困難者，得
    以1元以上3元以下折算1日，易科罰金」，上開易科罰金之
    折算標準，依修正前罰金罰鍰提高標準條例第2條前段之規
    定（因刑法有關易科罰金、易服勞役折算標準已提高，故該
    條例於95年5月17日以總統華總一義字第0950006 9791號令
    修正公布予以刪除第2條條文，並自95年7月1日施行），就
    其原定數額提高為1百倍折算1日，是依舊刑法第41條易科罰
    金之折算標準，原應以銀元3百元即新臺幣9百元折算1日；
    惟新刑法第41條第1項前段已修正為：「犯最重本刑為5年以
    下有期徒刑之罪，而受6個月以下有期徒刑或拘役之宣告者
    ，得以新臺幣1千元、2千元或3千元折算1日，易科罰金」。
    比較修正前後之易科罰金折算標準，以95年7月1日修正公布
    施行前之規定較有利於被告，應適用修正前刑法第41條第1
    項前段規定，定其折算之標準，併此敘明。
據上論斷，應依刑事訴訟法第299條第1項前段，刑法第2條第1項
、第185條之3、修正前刑法第41條第1項前段，修正前罰金罰鍰
提高標準條例第2條前段，現行法規所定貨幣單位折算新臺幣條
例第2條，判決如主文。
本案經檢察官乙○○到庭執行職務
中    華    民    國    95    年    12    月    7    日
                 交通法庭審判長法  官  陳顯榮
                               法  官  柯顯卿
                               法  官  林勝利
以上正本證明與原本無異。
如不服本判決，應於判決送達後10日內，向本院提出上訴狀。
                               書記官  陳金堂
中    華    民    國    95    年    12    月    7    日
附錄本案論罪科刑法條全文：
中華民國刑法第185條之3
服用毒品、麻醉藥品、酒類或其他相類之物，不能安全駕駛動力
交通工具而駕駛者，處1年以下有期徒刑、拘役或3萬元以下罰金
。


司法院資訊處製作；財團法人民間司法改革基金會備份。
